臺灣高雄地方法院民事判決
111年度訴字第1261號
原      告  黃玉珍  
被      告  陳惠美  
            施舜源  
上列當事人間請求損害賠償事件，本院判決如下：
    主  文
原告之訴駁回。
訴訟費用由原告負擔。
    事實及理由
一、原告主張：原告為高博館大廈（下稱系爭大樓）12樓之住戶
    ，被告陳惠美、施舜源分別為系爭大樓管理委員會（下稱管
    委會）之主任委員、消防電機委員。
  ㈠施舜源部分之水錘聲響事件
　⒈第一階段為民國107年9月至108年2月24日：　　
　　107年9月上旬左右，在原告住處持續發生不明之水錘聲響，
    經多次向時任機電委員之施舜源（其擔任負責人之技杰有限
    公司承包系爭大樓之消防機電維護修繕工程）反應，施舜源
    均認為係原告之冰箱噪音，然經原告請教專業之工程師，認
    是消防水管之水錘吸收器故障所致，惟施舜源仍置之不理，
    原告於108年1月24日再向管委會反應仍有水錘聲響問題，管
    委會協同機電廠商再次查找公共管線，確認是地下室之揚水
    泵管停止抽水後，逆止閥緩衝時所發出之聲響，該聲響經過
    2樓至15樓住戶外公共管道間傳達至原告所居住之12樓，管
    委會於同日即更換逆止閥改善聲響問題。
　⒉第二階段為108年6月8日至108年9月7日　
　　於108年6月間又再度發生不明之水錘聲響，施舜源本得在其
    108年6月8日、6月23日進行消防機電檢測維修時處理完畢，
    卻拖延至108年9月7日召開區分所有權人會議後才更換逆止
    閥。
　⒊第三階段為109年6月7日至109年8月30日　
　　於109年6月間復再出現不明之水錘聲響，查系爭大樓每月有
    2次機電檢測維修日，施舜源本應趁檢測時處理水錘聲響之
    問題，卻仍拖延至其他住戶於109年8月30日反應時，始於當
    日更換逆止閥，施舜源上開消極態度使原告飽受水錘聲響而
    身心受創，受有精神痛苦，故請求施舜源賠償精神慰撫金新
    臺幣（下同）40萬元。
  ㈡陳惠美部分
　⒈腳踏車事件
　　於108年1月2日，原告之腳踏車從停車格內被移出至其他住
    戶之停車格，原告為此於108年1月23日住戶大會籲請管委會
    宣導並公告，然管委會並未置理，且嗣後仍有人將原告腳踏
    車任意移動，自109年3月29日至109年11月27日間次數多達
    十數次，原告亦多次去找管委會主委即陳惠美要求處理此事
    ，但陳惠美並未處理，使原告腳踏車遭人任意移動所苦，而
    煩心不已，精神痛苦就腳踏車事件陳惠美應賠償10萬元。
　⒉陳惠美於原告反應上開水錘聲響事件時，未盡主委責任帶領
    、監督團隊成員與機電廠商處理，使原告飽受水錘聲響所苦
    ，請求陳惠美賠償精神慰撫金2萬元，上開二部分合計12萬
    元。
　㈢為此，爰依民法第178條、第184條、第188條、第195條、第2
    72條、第767條規定提起本件訴訟等語，並聲明：⒈陳惠美應
    給付原告12萬元。⒉施舜源應給付原告40萬元。
二、被告則具狀辯稱：否認原告之主張，原告所述均為兩造前案
    即本院109年度簡上字第266號確定判決（下稱前案確定判決
    ）所及，原告起訴不合法等語置辯，並聲明：原告之訴駁回
    。　　　
三、本件起訴不合法部分：
　⒈按除別有規定外，確定之終局判決就經裁判之訴訟標的，有
    既判力，民事訴訟法第400條第1項定有明文；訴訟標的為確
    定判決之效力所及者，依民事訴訟法第249條第1項第7款規
    定，法院應以裁定駁回之。故為訴訟標的之法律關係，於確
    定之終局判決中經裁判者，當事人之一造以該確定判決之結
    果為基礎，於新訴訟用作攻擊防禦方法時，他造應受其既判
    力之拘束（既判力之「遮斷效」、「失權效」或「排除效」
    ），不得以該確定判決言詞辯論終結前，所提出或得提出而
    未提出之其他攻擊防禦方法為與確定判決意旨相反之主張，
    法院亦不得為反於確定判決意旨之裁判。是民事訴訟法第40
    0條第1項所謂一事不再理之原則，乃指同一事件已有確定之
    終局判決，不得更行起訴者而言。又訴訟標的之涵義，必須
    與原因事實相結合，而89年民事訴訟法第244 條第1項第2款
    修正時，在通常訴訟程序起訴狀應記載事項中，就訴訟標的
    部分增訂「及其原因事實」，揆其立法理由載明：「『訴訟
    標的』下增加『及其原因事實』，以使訴狀所表明之事項更加
    明確」，足見上開修法之目的，係為使訴狀所表明之事項更
    加明確，規定在判斷訴訟標的時，須結合原因事實而為觀察
    。故所謂同一事件，即同一當事人就同一為訴訟標的之法律
    關係（權利義務關係）為同一之請求，即足當之。
  ⒉原告前以施舜源就水錘聲事件處理不當為由，依民法第195條
    及公寓大廈管理條例第36條等規定，請求施舜源賠償精神慰
    撫金10萬元；另以陳惠美就腳踏車事件處理不當為由，依民
    法第195條、第184條、第767條、公寓大廈管理條例第23條
    、第18條、第30條、第35條、第36條、第48條、第49條等規
    定，請求陳惠美賠償精神慰撫金3萬元，均經本院109年度雄
    簡字第1310號判決駁回原告之請求，原告不服提起上訴，業
    前案確定判決駁回其上訴，原告不服提起再審，亦經本院以
    111年度再易字第20號駁回其再審等情，業經本院調閱前案
    卷證核閱無訛。
　⒊觀諸本件原告所指內容，除當事人同一、聲明均為金錢賠償
    外，其訴訟標的及原因事實，均在指稱被告就水錘聲事件及
    腳踏車事件之處理過程有何等違誤或失當，原告僅再次重申
    、整理事件之經過及其不滿，所依據之法律依據及原因關係
    事實，除後述顯無理由部分外，乃係依侵權行為法律關係
    ，對施舜源就水錘聲事件（依原告所述於107年9月至109年8
    月30間）、陳惠美就腳踏車事件（即腳踏車遭移動之日期在
    108年1月2日至109年9月22日前之部分），均係在原確定判
    決言詞辯論終結109年9月22日前所發生，自當為前案確定判
    決效力所及，是原告就此部分之起訴程序已不合法，依民事
    訴訟法第249條第1項第7款規定，應予以裁定駁回。
四、顯無理由部分
　　原告之訴，依其所述之事實，在法律上顯無理由者，法院得
    不經言詞辯論，逕以判決駁回之，民事訴訟法第249條第2項
    亦有規定。　　
　㈠本件原告就施舜源部分雖另援引民法第178條、第188條、第2
    72條、第767條規定為其請求權基礎。然民法第178條規定，
    管理事務經本人承認者，除當事人有特別意思表示外，溯及
    管理事務開始時，適用關於委任之規定，本件原告並未陳明
    何以有本條規定之適用，亦非請求權基礎，原告即無從依本
    條之規範請求施舜源賠償。而民法第272條係就連帶債務所
    為之規範，並非請求權基礎，且原告分別請求被告給付，並
    非請求被告二人連帶賠償，亦無和共同不法侵害原告之情形
    ，其所引用之民法第188條部分，同樣無適用之餘地。另民
    法第767條係以所有權或物權為侵害權利之標的，核與原告
    所主張人格權受損有別，從而，原告另援引上開規定，請求
    施舜源賠償，在法律上均顯無理由。
　㈡本件原告就陳惠美部分，雖另主張「109年11月27日」（原告
    主張腳踏車遭移動之日期，見本院卷第107頁，此日期為前
    案言詞辯論終結後所生）腳踏車遭人移動，陳惠美亦未處理
    ；就水錘聲事件未盡主委責任帶領、監督團隊成員與機電廠
    商處理，應依民法第178條、第184條、第188條、第195條、
    第272條、第767條規定負損害賠償責任等語。然就其所引用
    民法第178條、第188條、第272條、第767條部分，均與前述
    施舜源之部分理由相同，無從作為請求陳惠美賠償之依據。
    另就民法第184條、第195條規定部分，縱原告所述為真實，
    然因陳惠美並非移動原告腳踏車之人，或造成水錘聲事件之
    人，本難認有何不法侵害原告權利之行為，就其主張陳惠美
    「未積極處理」一節，亦未陳明陳惠美之消極不作為有何不
    法，或陳惠美負有何種作為義務之法律上依據，是原告依前
    開侵權行為法律關係對陳惠美請求，於法律上亦顯無理由。
五、綜上所述，本件原告起訴，部分不合法、部分顯無理由，爰
    依民事訴訟法第249條第2項規定，不經言詞辯論，逕以判決
    駁回原告之訴。　
六、訴訟費用負擔之依據：民事訴訟法第95條、第78條。
中　　華　　民　　國　　111 　年　　11　　月　　21　　日
                  民事第三庭  法　官　鄭珮玟
以上正本係照原本作成。
如對本判決上訴，須於判決送達後20日內向本院提出上訴狀。如
委任律師提起上訴者，應一併繳納上訴審裁判費。　　　　　　
中　　華　　民　　國　　111 　年　　11　　月　　21　　日
                              書記官　張傑琦